臺灣臺東地方法院刑事判決
110年度訴字第106號
公  訴  人  臺灣臺東地方檢察署檢察官
被      告  黃東河

                    住臺東縣○○鄉○○路000號                               居臺東縣○○鄉○○村○○000號

上列被告因違反森林法案件，經檢察官提起公訴（110年度偵字
第634號），被告於本院準備程序進行中就被訴事實為有罪之陳
述，經告知簡式審判程序意旨，並聽取公訴人、被告之意見後，
經本院合議庭裁定由受命法官獨任進行簡式審判程序審理，判決
如下：
    主  文
黃東河犯修正前森林法第五十條第一項之竊取森林副產物罪，處
有期徒刑柒月，併科罰金新臺幣參拾伍萬元，罰金如易服勞役，
以新臺幣壹仟元折算壹日。扣案之頭燈壹個、手鋸壹支、銼刀貳
把，均沒收之。
    事實及理由
一、適用簡式審判程序之有罪判決書之製作，準用第454條之規
    定，刑事訴訟法第310條之2定有明文。本案犯罪事實及證據
    ，除證據部分增列補充「被告黃東河於本院行準備程序及審
    判中之自白與陳述」者外，其餘均引用如附件起訴書之記載
    。
二、論罪科刑
(一)按行為後法律有變更者，適用行為時之法律，但行為後之法
    律有利於行為人者，適用最有利於行為人之法律，刑法第2
    條第1項定有明文。本件被告行為後，森林法第50條第1項規
    定，業於民國110年5月5日修正公布，於110年5月7日生效施
    行。修正前森林法第50條第1項規定：「竊取森林主、副產
    物，收受、搬運、寄藏、故買或媒介贓物者，處六月以上五
    年以下有期徒刑，併科新臺幣三十萬元以上三百萬元以下罰
    金。」，而修正後則規定：「竊取森林主、副產物者處六月
    以上五年以下有期徒刑，併科新臺幣三十萬元以上六百萬元
    以下罰金。」，經新舊法比較結果，修正後之規定並未較有
    利於被告，依刑法第2條第1項前段規定，被告所為應適用行
    為時即修正前森林法第50條第1項規定論處，合先敘明。
(二)按森林指林地及其群生竹、木之總稱。依其所有權之歸屬，
    分為國有林、公有林及私有林；又所謂森林副產物，係指樹
    皮、樹脂、種實、落枝、樹葉、灌藤、竹筍、草類、菌類及
    其他主產物以外之林產物而言，森林法第3條及國有林林產
    物處分規則第3條第2款分別定有明文。是核被告所為，係犯
    修正前森林法第50條第1項之竊取森林副產物罪。至於被告
    所攜帶之手鋸1支、銼刀2把，均屬金屬器械，得用於切割物
    品，倘持以朝人體攻擊，客觀上足以對人之生命、身體、安
    全構成威脅，顯為具有危險性之兇器，則被告所為亦合於刑
    法第321條第1項第3款攜帶兇器竊盜之要件。然森林法乃規
    範有關森林管理事項之特別法，森林法竊盜罪為刑法竊盜罪
    之特別法，兩者法規競合，依特別法優於普通法、重法優於
    輕法原則，自應優先適用森林法第50條第1項之竊取森林副
    產物罪處斷，不再論以刑法第321條第1項第3款之攜帶兇器
    竊盜罪。
(三)爰審酌被告為圖一己私利，竟罔顧林木生長及自然生態維護
    之不易，恣意前往國有森林竊取森林副產物，所為已對國家
    財產及森林保育工作造成損害，且被告於107年間，已有因
    違反森林法案件，經本院以107年度訴字第48號判決，判處
    有期徒刑1年3月，併科罰金新臺幣（下同）26萬820元之前
    科紀錄，此有高等法院被告前案紀錄表1紙在卷可佐（本院
    卷第15至33頁），所為實有不該；惟考量其犯後尚能坦承犯
    行，態度尚可，並考量檢察官、被害人行政院農業委員會林
    務局臺東林區管理處對於論罪科刑之意見，兼衡酌其犯罪之
    動機、情節、方式，所竊取森林產物之種類、數量、價值，
    暨被告於審判中自陳其智識程度為國小肄業、職業為工、日
    薪約1,000元、家庭經濟狀況勉持（本院卷第117頁）等一切
    情狀，量處如主文所示之刑，並諭知罰金易服勞役之折算標
    準。
(四)沒收
  1.查扣案之頭燈1個、手鋸1支、銼刀2把，均係被告所有，且
    供其竊取森林副產物使用之工具等節，業據被告於偵查中供
    陳在卷（偵卷第22頁），並有臺東縣警察局關山分局扣押物
    品目錄表1紙在卷可佐（警卷第13頁），是該等扣案物皆核
    屬「供犯罪所用之物」，本院自應依刑法第38條第2項前段
    規定，均予宣告沒收之。
  2.另被告所竊得之牛樟菇1包共33.8公克、金線蓮1包共44.5公
    克，為本案犯罪所得之物，惟已實際合法發還予行政院農業
    委員會林務局臺東林區管理處，此有臺東縣初來派出所贓物
    認領保管單、臺東林區管理處關山工作站贓證物品領據在卷
    可稽（警卷第17、18頁），依刑法第38條之1第5項規定，不
    予宣告沒收或追徵其價額。
據上論斷，依刑事訴訟法第273條之1第1項、第299條第1項前段
、第310條之2、第454條第2項，修正前森林法第50條第1項，刑
法第2條第1項前段、第11條前段、第42條第3項、第38條第2項前
段，判決如主文。
本案經檢察官林家瑜提起公訴，檢察官馮興儒到庭執行職務。
中　　華　　民　　國　　110 　年　　10　　月　　15　　日
                  刑事第一庭  法  官  蔡政晏
以上正本證明與原本無異。
如不服本判決應於收受送達後20日內向本院提出上訴書狀，並應
敘述具體理由；其未敘述上訴理由者，應於上訴期間屆滿後20日
內向本院補提理由書（均須按他造當事人之人數附繕本）。「切
勿逕送上級法院」。告訴人或被害人對於本判決如有不服，請書
具不服之理由狀，請求檢察官上訴者，其上訴期間之計算係以檢
察官收受判決正本之日期為準。                  
                              書記官  陳憶萱
中　　華　　民　　國　　110 　年　　10　　月　　15　　日
附錄論罪科刑法條
修正前森林法第50條
竊取森林主、副產物，收受、搬運、寄藏、故買或媒介贓物者，
處六月以上五年以下有期徒刑，併科新臺幣三十萬元以上三百萬
元以下罰金。
前項竊取森林主、副產物之未遂犯罰之。　　　　　　　　　　　　　　　　






















附件
臺灣臺東地方檢察署檢察官起訴書
                                      110年度偵字第634號
    被　　　告　黃東河　男　64歲（民國00年0月00日生）
                        設臺東縣○○鄉○○村○○路000號
                       ○○○○○○○○卑南辦公室）
                        居臺東縣○○鄉○○村00鄰○○000
                        號
                        （另案在法務部○○○○○○○執行
                        中）
                        國民身分證統一編號：Z000000000號
上列被告因違反森林法案件，業經偵查終結，認應提起公訴，茲
將犯罪事實及證據並所犯法條分敘如下：
        犯罪事實
一、黃東河明知行政院農業委員會林務局臺東林區管理處（下稱
    臺東林管處）所管轄之關山事業區第4林班地係屬國有林地
    ，未經主管機關之許可，不得任意採取國有林地之森林副產
    物，竟意圖為自己不法之所有，基於竊盜森林副產物之犯意
    ，於民國 110 年 2 月 5 日 16 時許，騎乘車牌號碼000-0
    00普通重型機車（下稱上開機車）至臺東縣海端鄉錦屏林道 
    11.5 公里處後，即攜帶頭燈及客觀上可作為兇器使用之手
    鋸、銼刀等物，徒步沿錦屏林道進入上開林班地內（座標：
    X 軸 266002 、 Y 軸 0000000），並以手鋸、銼刀刮除牛
    樟菇之方式，竊取森林副產物牛樟菇 1 包（含袋重33.8 公
    克）及金線蓮 1 包（含袋重 44.5 公克）得手。嗣其於 11
    0 年 2 月 6 日 16 時 45 分許，行經臺東縣海端鄉錦屏林
    道入口時遭警攔查，並扣得頭燈 1 個、手鋸 1 支、銼刀 2
     支及上開牛樟菇、金線蓮各 1 包（已交由臺東林管處關山
    工作站保管）等物，始查悉上情。
二、案經臺東縣警察局關山分局報告偵辦。
        證據並所犯法條
一、證據清單及待證事實：
編號 證據名稱              待證事實                  1          被告黃東河於警詢及偵訊中之自白                                   被告坦承有於上開時、地，竊取上開牛樟菇、金線蓮各 1 袋之事實。                2                證人即告訴人臺東林管處關山工作站員工王志傑於警詢之證述                                                      1.證明被告竊取之物為牛樟菇、金線蓮之事實。 2.證明被告竊取上開牛樟菇、金線蓮之地點位在國有林班地之事實。                    3                   臺東縣警察局關山分局初來派出所及林務局臺東林區管理處關山工作站共同會勘紀錄、竊取點衛星座標位置圖、現場暨會勘照片8張                證明被告竊取上開牛樟菇 6 包之衛星定位座標位置為 X：262639；Y：0000000之事實。                                                                          4                      臺東縣警察局關山分局搜索扣押筆錄、扣押物品目錄表、臺東縣警察局關山分局初來派出所贓物認領保管單、臺東林管處關山工作站贓證物品領據各 1份                    1.證明警方在被告身上扣得上 開牛樟菇、金線蓮各 1 包  之事實。⒉ 2.證明上開牛樟菇、金線蓮各 1包已返還臺東林管處關山工作站之事實。                                             
二、核被告所為，係犯刑法第321條第1項第3款之攜帶兇器竊盜
    及違反森林法第 50 條第 1 項之竊取森林副產物罪嫌。又
    森林法竊盜罪為刑法竊盜罪之特別法，依特別法優於普通法
    之原則，應優先適用上開森林法之規定處斷。另扣案之頭燈
     1 個、手鋸 1 支、銼刀 2 支，係被告所有且供犯罪使用
    之物，請依刑法第 38 條第 2 項前段之規定宣告沒
    收。扣案之上開牛樟菇、金線蓮各 1 包，業已發還臺東林
    管處保管等情，有上開贓物領據 1 紙附卷可憑，爰均不聲
    請宣告沒收。
三、依刑事訴訟法第251條第1項提起公訴。
    此　致
臺灣臺東地方法院
中　　華　　民　　國　 110　　年　　5 　　月　　18　　日
                              檢　察　官　林家瑜
本件正本證明與原本無異
中　　華　　民　　國　 110　　年　　5 　　月　　31　　日
                              書　記　官  李永宸
附錄本案所犯法條全文
森林法第50條
竊取森林主、副產物者處 6 月以上 5 年以下有期徒刑，併科新
臺幣 30 萬元以上 6 百萬元以下罰金。
收受、搬運、寄藏、故買或媒介前項贓物者，處 6 月以上 5 年
以下有期徒刑，併科新臺幣 30 萬元以上 3 百萬元以下罰金。
前二項之森林主產物為中央主管機關公告之具高經濟或生態價值
樹種之貴重木者，加重其刑至二分之一。
第 1 項及第 2 項之未遂犯罰之。